臺灣高等法院刑事判決　　　　　　　　94年度上易字第1114號
　　上　訴　人
　　即　被　告　甲○○
上列上訴人因竊盜案件，不服臺灣士林地方法院93年度易字第86
9號，中華民國94年5月19日第一審判決（聲請簡易判決處刑案號
：臺灣士林地方法院檢察署93年度偵字第8231號，經原審簡易庭
認不宜以簡易判決處刑移由原審普通庭改依通常程序審理），提
起上訴，本院判決如下：
    主  文
原判決撤銷。
甲○○竊盜，處罰金參仟元，如易服勞役以參佰元折算壹日。
    事  實
一、甲○○意圖為自己不法之所有，於民國92年1月17日上午9時
    20 分許，在乙○○台北縣汐止市老街菜市場內之臺北縣汐
    止市○○路143號前所擺設之賣鞋攤位，向乙○○之媳婦謝
    珊假意詢問擺設之男童鞋（廠牌SPORT，黑色牛皮）之價錢
    ，因攤位架上僅擺設右腳鞋，遂請謝珊另拿取同雙童鞋之左
    腳鞋供其選購後，乘謝珊另行招呼客人不注意之際，竊取該
    雙男童鞋（價值新臺幣【下同】599元），得手後並藏置於
    其穿著之套裝內並夾於腋下，嗣於離去之際，為謝珊發覺有
    異，告知乙○○，乙○○即追及約二、三間店面處向甲○○
    質問，因甲○○藏置之前揭竊得男童鞋先後掉出，始當場報
    警查獲。
二、案經乙○○訴由臺北縣政府警察局汐止分局報告台灣士林地
    方法院檢察署檢察官聲請以簡易判決處刑，經原審簡易庭認
    不宜以簡易判決處刑，移由原審普通庭改依通常程序審理。
    理  由
一、訊據被告甲○○固坦承於上開時、地在乙○○所經營之攤位
    挑選童鞋之事實，惟矢口否認有何竊盜犯行，辯稱：當日我
    只是在乙○○之攤位挑1 雙咖啡色的童鞋，當時看顧攤位的
    是乙○○的媳婦謝珊，我是有拿起該雙鞋向謝珊詢價，但我
    認為太貴後，即將該童鞋放回原處後離去，並未行竊偵卷第
    16頁照片所示該雙之男童牛皮休閒鞋。我離開乙○○攤位，
    剛走到隔壁賣衣服的攤位，乙○○之媳婦謝珊就追過來拉住
    我肩膀，說我偷1 雙男童鞋，事實上謝珊過來拉我的時候，
    手上就已經拿著那雙男童鞋；當日我沒有穿外套，我所穿著
    之衣服根本無法塞進1 雙男童鞋，該雙男童鞋也非如乙○○
    指述，從我身上先後掉出；本件可能是因為我離開乙○○攤
    位時，發現1 雙鞋子掉在地上，我先後丟回乙○○攤位，才
    會被誤會偷鞋；當時還有一位太太有看到事情發生經過，並
    向謝珊說我是在幫他們把鞋子歸回原位，我在做安親班，不
    可能有行竊的犯行，否則我如何教導其他的小孩等語。惟查
    ：
(一)告訴人乙○○先於偵查中結證略稱：我於92年1月17日9時20
    分許，在台北縣汐止市○○路143號前擺攤賣鞋子，我所賣
    的鞋子包括男鞋、女鞋、大人鞋、小孩鞋均有。當天被告來
    向我說要買小孩子鞋子，她看了很久，因為我只有擺右腳鞋
    ，她叫我拿左腳鞋給她看，我拿給她看後，就去招呼其他客
    人，後來因為她看了很久，轉頭就走，我就發現該雙鞋不見
    了，就去質問她，因何不把鞋錢付給我，她說她未拿鞋，我
    看她提包內無該鞋，後來才發現她是把鞋子夾在外套內，後
    來該鞋當場掉下來，該鞋價值599元等語（見93年9月23日偵
    訊筆錄，偵卷第30頁）；嗣又於原審經交互詰問後，結證略
    稱：我在台北縣汐止市老街菜市場於臺北縣汐止市○○路14
    3號前擺設攤位，我媳婦謝珊在幫忙我顧攤，當時被告在挑
    鞋子，挑了約1、20分鐘，我攤位上擺的鞋子，都是右腳鞋
    ，被告拿了好幾雙，只有1雙滿意，就叫我拿左腳鞋給她看
    ，但是當時客人很多，又有其他人來挑，我媳婦就去招待那
    位客人，過幾分鐘，才轉個頭，那雙鞋子就不見了，就是如
    偵卷第16頁照片所示的鞋子，兩隻尺寸均一樣，大概是35、
    36號左右；原先右腳鞋是擺在架子上面，當時我在攤位前段
    ，我媳婦是在顧後段，被告是在後段挑，上情均是我親眼看
    到的。後來當我媳婦發現鞋子不見後，馬上跟我講，我就馬
    上去找被告，當我媳婦發現鞋子不見時，被告已經走到隔壁
    約2、3間房子的地方，後來在附近約隔3間房子地方找到被
    告，是我先追過去，我媳婦慢慢跟上。我可以確定是被告偷
    的，並不是因為我有看到被告將鞋子拿走並藏放在身的過程
    ，而是因為當時只有被告在童鞋區看那雙童鞋，而且我可以
    確定到我攤位買鞋子的人，就是被告，也是在被告身上發現
    被偷的鞋子。當時被告手提1個菜籃，但裡面沒有發現鞋子
    ，我問被告，被告說沒有拿，但被告有穿1件外套，我所指
    的外套就是偵卷第22頁照片所示之衣服，該外套被告沒有扣
    ，擺動間，就從腋下掉出1隻鞋子，我就打開被告的衣服，
    另外1隻鞋子，就又掉下來。被告在警察到場時有說要付錢
    給我。我擺攤都是將右腳鞋放在架子展示，另外箱子上面也
    有放右腳鞋供客人挑，至於左腳鞋，我都是另外收在架子底
    下的箱子裡面等語（見原審94年4月21日審判筆錄第2頁至第
    7頁）。
(二)證人謝珊於原審到庭經交互詰問後，結證略稱：乙○○係我
    公公，92年1月17日上午我與我先生及我公公乙○○在台北
    縣汐止市○○路143號汐止菜市場一起看顧賣鞋的攤位，所
    賣的鞋子包括童鞋、大人鞋，平常都只有擺設右腳鞋，客人
    需要時才把左腳鞋拿出來。被告於92年1月17日上午9時20分
    左右，有到我的賣鞋攤位看鞋子，當時被告是挑童鞋，而當
    天我公公乙○○、我及我先生均在現場看顧攤位，但因是我
    在看童鞋部分的攤位，所以被告在挑童鞋時，都是我與被告
    接洽，被告挑到喜歡的，就叫我拿左腳鞋給她看，當時被告
    所挑到的男童鞋就是偵卷第16頁照片所示的這雙；後來因有
    別的客人來看淑女鞋，所以我就去招呼別的客人。但我轉頭
    後，被告就走了，沒有將我給被告看的鞋子返還，我並沒有
    看到被告如何拿走鞋子，但我發現被告離開後，我拿給被告
    看的鞋子不在，所以我就跟我公公講。我公公就去追她，我
    是後來跟上去的，後來在離我攤位1、2間房子處追到被告，
    該雙鞋是我公公找到的，我是後來才跟過去的，但我也有看
    到1隻鞋子從被告身上掉下來。當時被告的穿著因時間很久
    ，我不能確定是否就如偵卷第22頁之照片所示，好像還有1
    件深色的外套，不在照片上；我與我公公找到被告時，被告
    並沒有說要賠錢。我等擺鞋子只有右腳鞋有可能掉出來，但
    左腳鞋因收起來，所以不可能與右腳鞋同時掉出等語（見原
    審94年5月5日審判筆錄第2頁至第6頁）。
(三)證人即據報到場處理之汐止分局汐止派出所員警曾永煌於原
    審到庭結證稱：我92年1月17日時任職於汐止分局汐止派出
    所，當天勤務中心通報汐止老街市場發生竊案，我有與警員
    林建良一起到場處理，當我與林建良到場時，被告並沒有承
    認偷童鞋；我到場看到的情形，是告訴人乙○○手上拿著男
    童鞋，指述被告偷竊的情形，乙○○有說鞋子是從被告腋下
    掉出，且被告為乙○○追及的位置就是我到場時乙○○所站
    的位置，距離乙○○所擺設的攤位位置有一段距離，約隔2
    、3間房子的地方。至偵卷第22頁所示的照片是在刑事組拍
    的，我記得當時我到場處理時，被告的穿著就是如此，另外
    被告手上有1個塑膠袋，但我沒有注意塑膠袋內是否有外套
    等語（見原審94年5月5日審判筆錄第6頁至第8頁）。
(四)互核證人乙○○、謝珊、員警曾永煌上開所證，固就(1)被告
    於警員據報到場之後，究竟有無表示願意支付鞋子價金乙節
    ，證人乙○○與證人曾永煌、證人謝珊所證不一；(2)證人謝
    珊及警員曾永煌就被告是否除偵卷第22頁照片所示套裝以外
    ，是否另外著有或者攜帶1件外套，證人謝珊及警員曾永煌
    未能肯定，與證人乙○○所證不一；(3)乙○○就當日係伊親
    自招呼被告，或者係伊媳婦謝珊招呼被告，警詢、偵查中所
    證與原審審理時所證略有不符。然查，證人乙○○與謝珊就
    被告於前揭時、地至伊等位於汐止老街市場所擺設之賣鞋攤
    位挑選童鞋，由謝珊招呼，後來被告挑到偵卷第16頁照片所
    示之男童牛皮休閒鞋之右腳鞋，除要求證人謝珊取出左腳鞋
    供其選購並詢價，但後來未將鞋子返還或者支付價金即行離
    去，此節為謝珊發現後，隨即告知乙○○處理，乙○○先追
    過去，謝珊在後跟著，且乙○○即在離擺設攤位不遠處先尋
    獲被告，復當場從被告腋下先掉出1隻鞋子，後來又發現另1
    隻鞋子，就是偵卷第16頁所示之該雙童鞋等情，所證大致相
    符。上開證人所證固有上開三點不一之處，惟審酌事發迄證
    人乙○○於偵查中作證時間（93年9月23日），已歷1年8月
    ，迄原審審理時（94年4月21日、94年5月5日），更已逾2年
    有餘，則就上開細節所證略有不一，勢所難免。再者，證人
    乙○○就當日招呼被告之人，究係伊本人或者伊媳婦謝珊，
    所證固有不一，然證人乙○○就被告至攤位挑選鞋子、詢價
    、伊媳婦謝珊應被告之請，再拿左腳鞋予被告選購，後來該
    鞋子就不見等情，本亦親身見聞，而又係伊先行追到被告，
    則伊為免訴訟勞頓，累及家人仍須到庭作證，遂以該鞋攤負
    責人之地位於偵查庭為上開證述，嗣於原審審理時經交互詰
    問後，敘明詳情，亦與常情相合。況證人乙○○、謝珊就事
    件發生經過，又係在偽證重典之心理壓力下所為證述，且乙
    ○○、謝珊均係擺攤做生意之人，與被告夙無仇怨，甚至在
    本案發生之前，被告亦從未至乙○○的攤位買過鞋子，均據
    被告、乙○○及謝珊陳述明確。衡情，乙○○、謝珊既係從
    事商業活動之人，原以求利為目的，何有為區區價值599元
    之鞋子，誣陷被告之必要？況且，證人乙○○、謝珊所證之
    基本事實又屬一致且又具體明確，雖略有不一，然並不影響
    事實真實性之認定。再者，乙○○又馬上在隔壁所擺攤位不
    遠處發現被告，還當場在被告身上發現贓物，則亦堪排除證
    人乙○○、謝珊誤認被告為竊盜行為人之可能性。
(五)被告固辯稱伊當日穿著就是如偵卷第22頁照片所示，並未另
    外穿著外套，而該套裝衣服是蝴蝶袖，但袖口是緊的，前襟
    較鬆，但伊用別針別起來，不可能藏放1 雙童鞋云云。此節
    攸關被告辯解能否成立，以及證人乙○○、謝珊指述之真實
    性，自有調查必要。然此雖據原審受命法官於第1次準備程
    序曉諭調查證據，表示勘驗偵卷第22頁照片所示被告當日所
    著之衣服係究明事實之重要證據方法，且即命被告提出以供
    原審勘驗調查（見原審93年12月3日準備程序筆錄第5頁），
    然被告嗣卻表示該服裝已經找不到，無法提出以供調查（見
    原審94年4月21日審判筆錄第8頁），則就此待證事實，本院
    僅得依憑書證即該套裝替代品之照片、被告之供述以及證人
    之證述內容相互參核，以究明實情。細閱偵卷第22頁照片所
    示之被告案發當日所著套裝，固非如一般外套敞、閉自如，
    惟據被告自陳前襟以別針固定，確可開啟；再被告亦稱該套
    裝係蝴蝶袖之款式，其腋下部位原較一般衣著寬鬆，核之照
    片所示該套裝之前襟部、靠近腋下部位確實寬鬆而有縐折，
    勉堪可容下尺寸較小之童鞋，且又核與證人乙○○於警詢、
    偵查及原審審理時所證述：「看她胸前鼓鼓的，因為她夾克
    外套（按：即指偵卷第22頁之服裝）沒拉拉鍊所以我掀開她
    左邊的外套時就看見她將我所販賣的鞋子夾在左腋下，她是
    用外套蓋著」（見92年1月17日警詢筆錄，偵卷第15頁）、
    「後來才發現她是把該鞋夾在她外套內，後來該鞋當場掉下
    來」（見93年9月23日偵訊筆錄，偵卷第30頁）、「她手提1
    個菜籃，但裡面沒有發現鞋子，我問她，她說沒有拿，但她
    有穿1件外套，沒有扣，擺動間，就從腋下掉出1隻鞋子，我
    們就打開她的外套，另外1隻鞋子就又掉下來」（見原審94
    年4月21日審判筆錄第4頁）；及證人謝珊於原審審理時證述
    ：「（問：你後來追上去之後，有無看到那雙童鞋從被告身
    上掉出來？）有。我看到1隻鞋子從她身上掉下來」（見原
    審94年5月5日審判筆錄第5頁）等情節相互參核，足見被告
    所辯並無可採。
(六)被告另又辯稱，當時是證人乙○○之媳婦即證人謝珊來追伊
    ，謝珊一手拉她的肩，另一手就拿著鞋，說該雙鞋是伊偷的
    云云。然查，案發現場係汐止市場，雖非眾人駐足圍觀，然
    亦熙來攘往。而按緝盜在贓，證人謝珊、乙○○又非具公權
    力之人，與被告既不相識，更無仇怨，倘懷疑被告涉嫌竊盜
    伊等財物，豈有手拿贓物，在伊等擺攤之汐止市場眾人眾目
    睽睽之下，前去質問被告涉嫌竊盜之理？被告所辯與常情不
    合，無從採信。
(七)被告復又辯稱伊係好心幫乙○○撿掉在地上的鞋子，卻被誤
    會偷鞋子云云。然查，乙○○攤位所擺之鞋子，均僅擺放右
    腳鞋，待客人挑滿意，才取出左腳鞋供客人選購，右腳鞋與
    左腳鞋不可能成雙掉出等情，均據證人乙○○、謝珊證述詳
    確，且如此適足以防竊，核與常情亦不相違背，益徵被告前
    開所辯，顯係事後卸責之詞，委無足採。而被告復另辯稱當
    時有1 位太太看到事情發生經過，可以證明當時伊是在幫忙
    把鞋子歸回原位云云。然據證人即據報到場處理之台北縣政
    府警察局汐止分局汐止派出所員警曾永煌於原審到庭證稱：
    「（問：在現場時，被告是否有主張在場對她有利的證人？
    例如鞋子不是她偷的，有某某人可以替她作證？）沒有」（
    見原審94年5月5日審判筆錄第8頁），倘確如被告所述，伊
    係好心幫忙撿鞋，又有在旁或者可以及時尋得之人證可以證
    其清白，何以於員警到場時，卻不即時提出有利之證明？益
    徵被告此部分所辯亦無從採取。
(八)此外，復有贓物暫時領回保管書1紙在卷，載明贓物係男童
    鞋一雙，廠牌係「SPORT」，型式為「牛皮」，顏色係「黑
    色」，價值「599元」可佐，綜核上開證據，本件事證明確
    ，被告竊盜犯行洵堪認定。
二、核被告甲○○所為，係犯刑法第320條第1項之竊盜罪。原審
    據以論科，被告上訴意旨矢口否認犯罪指摘原判決不當，固
    無可取，惟查被告所竊得之財物僅值599元，原審對其量處
    有期徒刑三月，顯然過重，原判決既有可議，自應由本院將
    原判決予以撤銷改判。審酌被告並無犯罪科刑之前科紀錄，
    有本院被告全國前案紀錄表1在卷可稽，本件純因被告貪圖
    小利而竊取財物，衡之其竊得之財物價值甚微，對於告訴人
    並未造成重大損失，犯罪所生損害輕微，惡性尚非重大，及
    其犯罪後仍堅決否認犯罪，犯後態度不佳等一切情狀，量處
    如主文所示之刑，並諭知罰金如易服勞役之折算標準，以示
    懲儆。
據上論斷，應依刑事訴訟法第369條第1項前段、第364條、第299
條第1項前段，刑法第320條第1項、第42條第2項，罰金罰鍰提高
標準條例第1條、第2條，判決如主文。
本案經檢察官黃東焄到庭執行職務。
中　　華　　民　　國　　94　　年　　8 　　月　　23　　日
                  臺灣高等法院刑事第二庭
                      審判長法  官  蔡  長  溪
                            法  官  林  俊  益
                            法  官  楊  貴  志
以上正本證明與原本無異。
不得上訴。
                            書記官  黃  德  煌
中　　華　　民　　國　　94　　年　　8 　　月　　23　　日
附錄：本案論罪科刑法條全文
中華民國刑法第320條
 (普通竊盜罪、竊佔罪)
意圖為自己或第 3 人不法之所有，而竊取他人之動產者，為竊盜
罪，處五年以下有期徒刑、拘役或五百元以下罰金。
意圖為自己或第 3 人不法之利益，而竊佔他人之不動產者，依前
項之規定處斷。
前二項之未遂犯罰之。
